臺灣苗栗地方法院刑事判決
111年度訴字第538號
公  訴  人  臺灣苗栗地方檢察署檢察官
被      告  蔡欣峰


            宋易儒


            黃永富


            曾致嘉


上列被告因妨害秩序等案件，經檢察官提起公訴（111年度偵字
第7386號），因被告於本院準備程序中，就被訴之事實為有罪之
陳述，經本院告知簡式審判程序意旨，並聽取當事人之意見後，
本院合議庭裁定改依簡式審判程序審理，判決如下：
    主    文
蔡欣峰共同犯毀損他人物品罪，處有期徒刑貳月，如易科罰金，
以新臺幣壹仟元折算壹日。緩刑參年，緩刑期間付保護管束，並
向指定之政府機關、政府機構、行政法人、社區或其他符合公益
目的之機構或團體，提供肆拾小時之義務勞務，及接受法治教育
壹場次。
宋易儒共同犯意圖供行使之用攜帶兇器在公眾得出入之場所聚集
三人以上下手實施強暴罪，處有期徒刑陸月，如易科罰金，以新
臺幣壹仟元折算壹日。
黃永富共同犯意圖供行使之用攜帶兇器在公眾得出入之場所聚集
三人以上下手實施強暴罪，處有期徒刑陸月，如易科罰金，以新
臺幣壹仟元折算壹日。
曾致嘉共同犯意圖供行使之用攜帶兇器在公眾得出入之場所聚集
三人以上下手實施強暴罪，處有期徒刑陸月，如易科罰金，以新
臺幣壹仟元折算壹日。緩刑參年，緩刑期間付保護管束，並向指
定之政府機關、政府機構、行政法人、社區或其他符合公益目的
之機構或團體，提供陸拾小時之義務勞務，及接受法治教育壹場
次。扣案之鋁棒貳支均沒收。
    犯罪事實
一、蔡欣峰、宋易儒、黃永富、曾致嘉因故對張恩宇心生不滿，
    竟於民國111年7月14日20時25分許，由蔡欣峰駕駛車牌號碼
    000-0000號自用小客車搭載宋易儒、黃永富、曾致嘉，共同
    前往陳泓鈞所經營、址設苗栗縣○○市○○路000號2樓之春囍茶
    室（即張恩宇工作場所）尋釁。嗣蔡欣峰、宋易儒、黃永富
    、曾致嘉抵達屬於公眾得出入場所之春囍茶室，竟共同基於
    在公眾得出入之場所聚集三人以上攜帶兇器下手實施強暴、
    傷害、毀損他人物品之犯意聯絡，由蔡欣峰留在車上把風接
    應而在場助勢，宋易儒、黃永富、曾致嘉分別持客觀上足以
    對人之生命、身體構成威脅，可供兇器使用之鋁棒、角鐵下
    車並進入春囍茶室，曾致嘉先持鋁棒敲擊張恩宇頭部，黃永
    富再持鋁棒敲擊張恩宇之軀幹，造成張恩宇受有頭部外傷併
    腦震盪、頭皮及左手第四指撕裂傷、左側手部第五手指遠端
    指骨骨折之傷害（蔡欣峰、宋易儒、黃永富、曾致嘉涉犯傷
    害罪部分，另據張恩宇撤回告訴）；宋易儒、黃永富、曾致
    嘉並分持鋁棒、角鐵砸毀陳泓鈞所有擺設於上址店內之冰箱
    、點歌機、監視器螢幕、收銀機、桌椅、吧檯、飛鏢機、飾
    品，致上開物品損壞而不堪使用，足生損害於陳泓鈞。宋易
    儒、黃永富、曾致嘉於毆打張恩宇及砸店後，隨即搭乘蔡欣
    峰駕駛之車輛離去；末經警獲報到場處理，扣得鋁棒2支，
    始悉上情。
二、案經張恩宇、陳泓鈞訴由苗栗縣警察局苗栗分局報告臺灣苗
    栗地方檢察署檢察官偵查起訴。
    理    由
壹、證據能力之說明
    本件被告蔡欣峰、宋易儒、黃永富、曾致嘉（下合稱被告4
    人）所犯非死刑、無期徒刑或最輕本刑有期徒刑三年以上之
    罪，亦非高等法院管轄第一審案件，且於準備程序進行中，
    被告4人均就被訴事實為有罪之陳述，經告以簡式審判程序
    之旨，並聽取當事人之意見後，本院依刑事訴訟法第273條
    之1第1項之規定，裁定由受命法官獨任進行簡式審判程序，
    是本件之證據調查，依刑事訴訟法第273條之2規定，不受同
    法第159條第1項、第161條之2、第161條之3、第163條之1及
    第164條至第170條規定之限制，合先敘明。
貳、實體方面
一、上開犯罪事實，訊據被告4人於警詢、偵查、本院準備程序
    及審理中均坦承不諱，核與告訴人張恩宇、陳泓鈞於警詢時
    證述之情節大致相符（見他卷第15至17、63至68、137至139
    頁，偵卷第45至49頁），並有苗栗縣警察局苗栗分局扣押筆
    錄、扣押物品目錄表、扣押物品照片、車輛詳細資料報表、
    大千綜合醫院乙種診斷證明書、傷勢照片、監視器錄影畫面
    翻拍照片附卷可考（見他卷第19至27、69至72、77、99至11
    1頁，偵卷第75至78、83至97頁），足認被告4人之任意性自
    白均與事實相符，洵值採信。故本案事證明確，被告4人之
    犯行皆堪以認定，應予依法論科。
二、論罪科刑：
  ㈠核被告宋易儒、黃永富、曾致嘉所為，均係犯刑法第150條第
    2項第1款、第1項後段之意圖供行使之用攜帶兇器在公眾得
    出入之場所聚集三人以上下手實施強暴罪、同法第354條之
    毀損他人物品罪。
  ㈡核被告蔡欣峰所為，係犯刑法第150條第1項前段之在公眾得
    出入之場所聚集三人以上施強暴助勢罪、同法第354條之毀
    損他人物品罪。公訴意旨雖認被告蔡欣峰所為係涉犯刑法第
    150條第2項第1款、第1項前段之意圖供行使之用攜帶兇器在
    公眾得出入之場所聚集三人以上下手實施強暴助勢罪嫌；惟
    被告蔡欣峰僅有助勢行為，並未攜帶兇器或下手實施強暴等
    情，業據告訴人張恩宇於偵訊時證述明確（見偵卷第47至49
    頁），故公訴意旨此部分所指即有未洽，惟其社會基本事實
    同一，且核係加重要件之減少，無礙被告防禦權之行使，爰
    依刑事訴訟法第300條規定，變更起訴法條（臺灣高等法院1
    11年度上訴字第1537號判決同此意旨）。
  ㈢被告宋易儒、黃永富、曾致嘉間，就本案犯行有犯意聯絡及
    行為分擔，應論以共同正犯。被告蔡欣峰與被告宋易儒、黃
    永富、曾致嘉就本案毀損他人物品之犯行亦有犯意聯絡及行
    為分擔，應論以共同正犯。
  ㈣被告4人各以一行為同時觸犯上開數罪名，皆為想像競合犯，
    應依刑法第55條前段規定，各從一重處斷（即被告宋易儒、
    黃永富、曾致嘉均論以刑法第150條第2項第1款、第1項後段
    之罪，被告蔡欣峰論以刑法第354條之罪）。
  ㈤按刑法第150條第1項規定：「在公共場所或公眾得出入之場
    所聚集三人以上，施強暴脅迫者，在場助勢之人，處一年以
    下有期徒刑、拘役或十萬元以下罰金；首謀及下手實施者，
    處六月以上五年以下有期徒刑」；同條第2項則規定：「犯
    前項之罪，而有下列情形之一者，得加重其刑至二分之一：
    一、意圖供行使之用而攜帶兇器或其他危險物品犯之。二、
    因而致生公眾或交通往來之危險」。是就該條第2項規定，
    係就犯罪類型變更之個別犯罪行為得裁量予以加重，成為另
    一獨立之罪名，屬於刑法分則加重之性質。查被告宋易儒、
    黃永富、曾致嘉因細故即攜帶兇器前往春囍茶室，先在該公
    眾得出入之場所內恣意攻擊告訴人張恩宇，又持兇器大肆毀
    損春囍茶室內之器具、物品，對於社會秩序造成侵擾非微、
    危害公眾安寧；然被告宋易儒、黃永富、曾致嘉事後均坦承
    犯行，並與告訴人張恩宇成立和解、經其撤回刑事告訴（詳
    後述），另因資力不足而未能與告訴人陳泓鈞成立和解，然
    審究渠等事發後之處理態度、供述內容，可見渠等係因一時
    衝動而罹刑章、非無悔悟之心，本院基此認未加重前之法定
    刑即足以評價被告宋易儒、黃永富、曾致嘉之犯行，尚無加
    重其刑之必要，併予敘明。
  ㈥爰以行為人之責任為基礎，審酌被告黃永富曾因違反毒品危
    害防制條例等案件經法院分別判處罪刑確定且執行完畢之紀
    錄（見卷附臺灣高等法院被告前案紀錄表，又檢察官未就被
    告黃永富有無構成累犯、或是否加重其刑一事主張或具體指
    出證明方法，依照最高法院刑事大法庭110年度台上大字第5
    660號裁定理由，本院爰不予調查、審斷），而被告4人於本
    案僅因與告訴人張恩宇發生糾紛，竟不思以和平理性之方式
    化解爭執，而貿然至告訴人張恩宇工作地點、公眾得出入之
    場所聚集，並砸店、圍毆告訴人張恩宇，同時造成告訴人陳
    泓鈞所有之店內財物毀損；且該處為合法經營店家，渠等所
    為顯已危害公眾安寧、妨害社會秩序，實非可取；兼衡被告
    4人犯後坦認犯行、正視己過之態度，且事發後已與告訴人
    張恩宇達成和解，及犯罪之動機、目的、手段、被告4人各
    自就本案之參與程度，被告宋易儒自述高職畢業之智識程度
    ，現無業、與父母及妹妹同住之家庭生活狀況；被告黃永富
    自述國中畢業之智識程度，現於市場打工、每月收入約新臺
    幣（下同）2萬元，與父母同住之家庭生活狀況；被告曾致
    嘉自述大學在學之智識程度，與父親同住之家庭生活狀況；
    被告蔡欣峰自述國中畢業之智識程度，現於餐酒館工作、每
    月收入約3萬元，與父母及姐姐同住之家庭生活狀況（見本
    院卷第83至84頁）等一切情狀，分別量處如主文第1至4項所
    示之刑，並均諭知易科罰金之折算標準，以資懲儆。
  ㈦另被告蔡欣峰、曾致嘉均未曾因故意犯罪受有期徒刑以上刑
    之宣告，有臺灣高等法院被告前案紀錄表在卷可憑，本院考
    量被告蔡欣峰、曾致嘉年紀尚輕、素行亦佳，因年輕氣盛、
    不能謹慎行事而違犯本案之罪，但於本院審理中表示悔意、
    正視己非，並已與告訴人張恩宇成立和解，另雖因賠償金額
    之差距而未能與告訴人陳泓鈞和解、但尚有坦然面對責任之
    心等情，認被告蔡欣峰、曾致嘉經本案偵、審程序之教訓，
    應足令其知所警惕，深刻體悟慎言篤行之重要性，將來得以
    謹慎自制，保持正當交友關係，在做出任何行為決定前多想
    一下，不會再因一時衝動誤事，信無再犯之虞，故前開宣告
    之刑以暫不執行為適當，爰依刑法第74條第1項第1款規定宣
    告被告蔡欣峰、曾致嘉均緩刑3年，以勵自新。另為促使被
    告蔡欣峰、曾致嘉尊重法律規範秩序，強化其法治觀念並深
    切記取教訓，本院認有課予一定負擔之必要，爰參酌渠等之
    職業、資力、年紀、家庭狀況等情，依刑法第74條第2項第5
    款、第8款規定，命被告蔡欣峰、曾致嘉應於緩刑期間依執
    行檢察官之命令，向指定之政府機關、政府機構、行政法人
    、社區或其他符合公益目的之機構或團體，分別提供如主文
    第1、4項所示時數之義務勞務，暨接受如主文第1、4項所示
    場次之法治教育課程；併依刑法第93條第1項第2款規定，諭
    知被告蔡欣峰、曾致嘉於緩刑期間付保護管束，俾予適當追
    蹤及輔導，以符合緩刑目的。倘被告蔡欣峰、曾致嘉違反上
    開負擔情節重大，足認原宣告之緩刑難收其預期效果，而有
    執行刑罰之必要，依刑法第75條之1第1項第4款規定，得撤
    銷緩刑之宣告，併予敘明。至被告宋易儒曾因故意犯罪受有
    期徒刑以上刑之宣告（於111年9月1日確定）而未執行完畢
    ；被告黃永富則因故意犯罪受有期徒刑以上刑之宣告，甫於
    5年內之110年8月29日縮刑期滿假釋未經撤銷視為執行完畢
    ，有臺灣高等法院被告前案紀錄表附卷可佐，是其等均與緩
    刑之要件不合，無從諭知緩刑，一併指明。
三、沒收部分：
  ㈠扣案之鋁棒2支，均係被告曾致嘉所有、於本案犯罪過程中提
    供共同正犯實行犯行所用之物，業經被告曾致嘉供述明確（
    見本院卷第81頁），並有苗栗縣警察局苗栗分局扣押筆錄、
    扣押物品目錄表附卷可考（見偵卷第75至78頁），爰依刑法
    第38條第2項前段規定宣告沒收。
  ㈡未扣案被告宋易儒持以違犯本案罪行之角鐵，固屬被告宋易
    儒供犯罪所用之物。然本院審酌該物具有日常功能，僅是在
    本案發生時恰巧為被告宋易儒作為犯罪所用之工具；又遍查
    卷內並無證據證明該物現仍存在，亦非違禁物，是縱宣告沒
    收亦無助於達成預防、遏止犯罪之目的，衡情欠缺刑法上之
    重要性，爰不予宣告沒收。
四、不另為不受理諭知部分：
　㈠公訴意旨另以：被告4人於犯罪事實所載時間、地點，由被告
    蔡欣峰留在車上把風接應，被告宋易儒、黃永富、曾致嘉分
    別持客觀上足以對人之生命、身體構成威脅，可供兇器使用
    之鋁棒、角鐵下車並進入春囍茶室，被告曾致嘉先持鋁棒敲
    擊告訴人張恩宇頭部，被告黃永富再持鋁棒敲擊告訴人張恩
    宇之軀幹，造成告訴人張恩宇受有頭部外傷併腦震盪、頭皮
    及左手第四指撕裂傷、左側手部第五手指遠端指骨骨折之傷
    害。因認被告4人均涉犯刑法第277條第1項之傷害罪嫌。
　㈡按告訴乃論之罪，告訴人於第一審辯論終結前，得撤回其告
    訴，又告訴經撤回者，應諭知不受理之判決；前開判決，得
    不經言詞辯論為之，刑事訴訟法第238條第1項、第303條第3
    款及第307條分別定有明文。又如有告訴乃論之罪，一部經
    合法撤回告訴，且無爭議，為利訴訟經濟，可以在有罪判決
    內就該撤回告訴部分說明不另為不受理之諭知（臺灣高等法
    院暨所屬法院94年法律座談會刑事類提案第28號研討結果參
    照）。
　㈢本件被告4人經檢察官依刑法第277條第1項之傷害罪提起公訴
    ，依刑法第287條前段之規定，須告訴乃論。查告訴人張恩
    宇業於111年11月2日與被告4人成立和解，並具狀撤回告訴
    ，有刑事撤回告訴狀、本院111年度附民字第366號和解筆錄
    在卷足憑（見本院卷第87、95頁）。揆諸首開說明，就被告
    4人被訴傷害部分，原應為不受理之諭知；惟公訴意旨認此
    部分犯行如成立犯罪，與前開經本院論罪科刑部分具有想像
    競合之裁判上一罪關係，爰不另為不受理之諭知，併此敘明
    。
據上論斷，應依刑事訴訟法第273條之1第1項、第299條第1項前
段、第300條，刑法第28條、第150條第1項、第2項第1款、第354
條、第55條前段、第41條第1項前段、第74條第1項第1款、第2項
第5款、第8款、第93條第1項第2款、第38條第2項前段，刑法施
行法第1條之1第1項，判決如主文。
本案經檢察官陳昭銘提起公訴，檢察官林宜賢到庭執行職務。
中　　華　　民　　國　　111 　年　　11　　月　　9 　　日
                  刑事第三庭  法  官  申惟中
以上正本證明與原本無異。　　　　　　　　　　　　　　　　如不服本判決應於收受判決後20日內向本院提出上訴書狀，並應敘述具體理由。其未敘述上訴理由者，應於上訴期間屆滿後20日內向本院補提理由書(均須按他造當事人之人數附繕本)「切勿逕送上級法院」。告訴人或被害人如對本判決不服者，應具備理由請求檢察官上訴，其上訴期間之計算係以檢察官收受判決正本之日期為準。　　　　　　　　　　　　　　　　　　　　　　　    　　　　　　　　　　　　　書記官　陳邦旗　　　　　　
中　　華　　民　　國　　111 　年　　11　　月　　9 　　日

附錄本案論罪科刑法條：
中華民國刑法第150條
在公共場所或公眾得出入之場所聚集三人以上，施強暴脅迫者，
在場助勢之人，處 1 年以下有期徒刑、拘役或10萬元以下罰金
；首謀及下手實施強暴脅迫者，處6月以上5年以下有期徒刑。
犯前項之罪，而有下列情形之一者，得加重其刑至二分之一：
一、意圖供行使之用而攜帶兇器或其他危險物品犯之。
二、因而致生公眾或交通往來之危險。

中華民國刑法第354條
毀棄、損壞前二條以外之他人之物或致令不堪用，足以生損害於
公眾或他人者，處 2 年以下有期徒刑、拘役或 1 萬 5 千元以
下罰金。